【裁判字號】    98,訴,34
【裁判日期】    980520
【裁判案由】    給付買賣價金
【裁判全文】
臺灣士林地方法院民事判決                98年度訴字第34號
原      告  貿泉國際有限公司
法定代理人  乙○○
訴訟代理人  丙○○
被      告  求道企業股份有限公司
法定代理人  甲○○
訴訟代理人  周春櫻律師
上列當事人間給付買賣價金事件，本院於民國98年5 月6 日言詞
辯論終結，判決如下：
    主  文
被告應給付原告新臺幣柒拾壹萬仟玖佰元，及自民國九十八年
一月一日起至清償日，按週年利率百分之三計算之利息。
原告其餘之訴駁回。
訴訟費用新臺幣捌仟貳佰陸拾元由被告負擔十分之九即新臺幣柒
肆佰拾肆元，餘由原告負擔。
    事實及理由
壹、程序方面：
    按訴狀送達後，原告不得將原訴變更或追加他訴，但請求之
    基礎事實同一、擴張或減縮應受判決事項之聲明者，不在此
    限，民事訴訟法第255 條第1 項第2 款、第3 款定有明文。
    經查，本件原告起訴時，訴訟標的金額為新臺幣（以下同）
    75萬9,017 元，嗣於民國98年2 月23日言詞辯論期日當庭減
    縮訴訟標的金額為71萬3,900 元（第56頁），復於98年4 月
    1 日具狀擴張訴訟標的金額為73萬8,022 元，並追加請求上
    開金額自98年1 月1 日起至清償日止，按週年利率3%計算之
    利息（第85頁），揆諸前揭說明，應准原告為前述聲明之減
    縮、擴張及追加。
貳、實體方面：
一、原告起訴主張：
  (一)被告於97年4 月至7 月向原告訂貨，訂單號碼M8-1、M8T-3
    、M8T-5 、M8T-7 ，出貨成品數量分別為6,465 公尺（另有
    大貨樣品266 公尺，共計6,731 公尺）、6,973 公尺、4,62
    3 公尺、2,934 公尺，每公尺單價34元，扣除原告同意負擔
    每公尺1 元之驗布費，總計被告應付之成品布帳款為73萬8,
    022 元（計算式：6,731x34x1.05-6,465+{6,973+4,623+2,9
    34}x34x1.05-{6,973+4,623+2,934} =738,022）。詎被告屢
    經催告仍未給付，爰訴請被告給付前揭貨款等語，並聲明：
    被告應給付原告73萬8,022 元，及自98年1 月1 日起至清償
    日止，按週年利率5%計算之利息。
  (二)對被告抗辯所為之陳述：
    1.關於原告承作訂單號碼M8-6植絨加工乙事，原告於97年4
      月提供打樣品質供被告確認並報價每公尺45元，經兩造業
      務議價為每公尺44元，且該部分承攬加工費共計37萬8,57
      5 元，業經原告聲請核發支付命令確定。
    2.被告雖提出測試報告，指稱原告所為之植絨加工存有耐摩
      擦染色牢度及10,000轉掉毛率30% 之瑕疵云云。惟原告就
      M8-6訂單僅承作植絨加工部分，染色牢度問是係由被告自
      行控制，與原告無關，且訂單上未約定掉毛率若干為不合
      格，不得逕認被告承攬工作有瑕疵。原告於97年6 月即已
      交貨，被告遲未送檢驗，延至97年11月進入調解程序後始
      行送驗，其心可議。
    3.被告辯稱其受有無法押匯之損失云云，惟依被告提出之信
      用狀應於97年6 月30日即需運送，何以被告未於期限內出
      口？未於期限內出口如何押匯？又該信用狀中之貨品除Ａ
      、Ｂ項有植絨外，Ｃ項並無植絨，Ｄ項為目錄，而原告承
      作僅Ａ項植絨及Ｂ項一部分植絨。足見被告未能押匯乃其
      本身遲延未能及時出貨所致，不得歸責於被告。
二、被告則以：
  (一)訂單號碼M8-1出貨成品量6,465 公尺，每公尺單價32元，原
    告應負擔驗布費每公尺1 元，故應付帳款金額20萬415 元（
    計算式：6,465x{32-1}=200,415）。訂單號碼M8T-3 、M8T-
    5 、M8T-7 ，出貨數量分別為6,973 公尺、4,623 公尺、2,
    934 公尺，每公尺單價34元，並應由原告負擔驗布費每公尺
    1 元，故應付帳款金額為47萬9,490 元（計算式：{6,973+4
    ,623+2,934}x{34-1}=479,490）。是以，被告應付成品帳款
    為67萬9,905 元（計算式：200,415+47,490=679,905），稅
    後為71萬3,900 元。
  (二)原告另承作訂單號碼M8-6之植絨，兩造就承攬加工品質特約
    ：「布面不可掉色、掉絨毛、化學藥劑味、耐摩擦3 萬轉」
    等語。惟原告之植絨成品經送臺灣檢驗科技股份有限公司進
      行檢驗，發現成品於1 萬轉時掉毛率即高達13% ，原告植
    絨加工品質顯然遠低於耐摩擦3 萬轉之品質要求，顯有重大
    瑕疵，致被告受有下列損害，得主張抵銷：
    1.被告收受本院97年度促字第26171 號支付命令後，旋聲明
      異議，而於本件繫屬。然原告竟以暗渡陳倉之方式，就訂
      單號碼M8-6加工費用37萬8,575 元，另聲請本院核發97年
      度促字第26170 號支付命令，惟被告始終未收受送達，迄
      98年3 月間收受執行命令，始知該支付命令以寄存送達而
      確定。然被告公司所在為廠辦大樓，實無得為寄存送達之
      情形，退步言之，縱令97年度促字第26170 號支付命令已
      合法送達，因M8-6訂單之植絨瑕疵確有不能修補之情形，
      被告得依民法第494 條規定、最高法院41年臺上字第104
      號判例意旨解除承攬契約，並請求原告返還已執行受償之
      承攬費用37萬8,575元。
    2.又訂單號碼M8-6之植絨訂單為8,750 公尺，實際出貨Ａ組
      5,305 公尺、Ｂ組3,940 公尺，共計9,245 公尺，胚布每
      碼20.2元、染整費每碼11.5元、整理費每碼4 元，合計每
      碼胚布成本每公尺39.6元（1 碼折算0.9 公尺，計算式：
      {20.2+11.5+4}/0.9=39.6），故布匹價值共計36萬6,102
      元（計算式：39.6x9,245=366,102），因植絨瑕疵致被告
      受布匹損失。
    3.被告另因原告加工瑕疵無法出貨，受有信用狀無法押匯損
      失總額128 萬4,489.74元（含Ａ組植絨備貨5,305 公尺，
      每公尺美金3.3 元，計美金1 萬7,506.5 元；Ｂ組植絨備
      貨3,940 公尺，每公尺美金3.3 元，計美金1 萬3,002 元
      ；Ｃ組無植絨備貨3,827 公尺，每公尺美金1.9 元，計美
      金7,271.3 元；樣本書200 本，每本美金10元，計美金2,
      000 元；共計美金3 萬9,779.8 元，以信用狀押匯90日後
      付款匯率32.29 換算新臺幣），扣除布匹必要成本51萬7,
      651.2 元（計算式：39.6x{5,305+3,940+3,827}=517,651
      .2）、植絨必要成本38萬8,290 元（計算式：42x{5,305+
      3,940}=388,290），所失利益37萬8,545 元。
    4.總計被告所受損害為36萬6,102 元、所失利益37萬8,545
      元，原告並應返還承攬加工費用37萬8,575 元，合計112
      萬3,422 元。茲以該金額與原告本件請求之71萬3,900 元
      抵銷，原告尚應給付被告40萬9,522 元，被告茲保留此項
      請求等語置辯。
  (三)並聲明：1.原告之訴駁回。2.如受不利判決，願供擔保請准
    宣告免為假執行。
三、本件經本院依民事訴訟法第271 條之1 準用同法第270 條之
    1 第1 項第3 款規定，整理並協議簡化爭點及不爭執點如下
    （本院98年4 月8日言詞辯論筆錄，第95頁反面）：
  (一)兩造不爭執之事實：
    1.被告於97年4 月至7 月向原告訂貨，訂單號碼M8-1、M8T-
      3 、M8T-5 、M8T-7 ，出貨數量分別為6,465 公尺、6,97
      3 公尺、4,623 公尺、2,934 公尺，共計20,995公尺，第
      1 筆訂單每公尺單價32元，後3 筆訂單每公尺單價34元。
    2.兩造約定原告應負擔每公尺驗布費1元。
    3.被告就上開訂單應付帳款在67萬9,905 元（未稅）之範圍
      內不爭執。
    4.原告曾於97年6 月間為被告作植絨加工，訂單號碼M8-6。
  (二)兩造爭執要旨：
    1.原告就訂單號碼M8-1、M8T-3 、M8T-5 、M8T-7 本得請求
      之費用若干？
    2.原告依訂單號碼M8-6交付之產品是否有植絨掉毛、褪色之
      瑕疵？被告解除契約是否合法？
    3.被告是否以下列金額主張抵銷：
      (1)已執行之承攬加工費用37萬8,575元。
      (2)布匹損失36萬6,102元。
      (3)所失利益378,545元。
四、茲就上述爭點，析述本院得心證之理由如下：
  (一)原告就訂單號碼M8-1、M8T-3 、M8T-5 、M8T-7 本得請求之
    費用為71萬3,900元：
    本件原告主張訂單號碼M8-1、M8T-3 、M8T-5 、M8T-7 之應
    付帳款為73萬8,022 元云云，惟被告僅就上開訂單之應付帳
    款於稅前67萬9,905 元（稅後為71萬3,900 元）之範圍內不
    爭執，餘則否認。經查：
    1.原告起訴時原請求75萬9,017 元，係以M8-1、M8 T-3、M8
      T-5 、M8T-7 之出貨數量分別為6,731 公尺（含成品6,46
      5 公尺及樣布266 公尺）、6,973 公尺、4,623 公尺、2,
      934 公尺，共計2 萬1,261 公尺，每公尺單價34元為計算
      基礎（計算式：21,261x34x1.05=759,017）。惟嗣於本院
      98年2 月23日言詞辯論期日已當庭同意應扣除驗布費用每
      公尺1 元，並更正請求金額為71萬3,900 元，亦即承認M8
      -1出貨數量為6,465 公尺、單價每公尺32元（計算式：{6
      ,465x(32-1)+(6,973+4,623+2,934)x(34-1)}x1.05=713,9
      00，元以下4 捨5 入，以下同），核與被告所稱之金額相
      符，堪信此金額為真。
    2.復查，關於M8T-3 、M8T-5 、M8T-7 之出貨數量分別為6,
      465 公尺、6,973 公尺、4,623 公尺、2,934 公尺之事實
      ，有出貨明細附卷可稽（第17頁至第20頁、第60頁至第64
      頁），並為兩造所不爭執。原告嗣後雖改稱訂單號碼M8-1
      有樣布266 公尺，仍應由被告負擔云云，惟為被告所否認
      ，且此部分僅有原告提出其片面製作之應收帳款明細為憑
      （第21頁），尚不足以認定確有此部分樣布出貨、暨兩造
      就樣布之價格及費用負擔已達成合意，則原告請求被告給
      付樣布266 公尺之費用，即非可採。
    3.又關於訂單號碼M8-1之單價應以每公尺32元計算，原為兩
      造所不爭執，已如前述。原告雖又改稱每公尺應以訂購單
      所載之34元計算，否則不敷成本云云，並提出訂購單（第
      13 頁） 、上游廠商請款單（第88頁）為證。然查，被告
      就訂單號碼M8-1之單價僅同意以32元計算，並多次去函原
      告請求更正等情，業據被告提出傳真函文為證（第70頁至
      第71頁），且原告前已就此節不爭執，則其事後再行爭執
      應以34元計算，要無足取。
    4.另關於原告應負擔之驗布費1 元之扣除方式，兩造原不爭
      執應自每公尺單價中直接扣除1 元。然原告嗣於準備書一
      狀改稱應先以成品數量乘以單價加計營業稅後，再扣除未
      加計營業稅之驗布費云云，惟未說明何以被告應負擔之部
      分應加計營業稅，而原告應負擔之驗布費用無庸加計營業
      稅。則原告提出之計算方式，自不足採。
    5.綜上，原告就訂單號碼M8-1、M8T-3 、M8T-5 、M8T-7 本
      得請求之費用為71萬3,900 元（計算式：{6,465x(32-1)+
       (6,973+4,623+2,934)x(34-1)}x1.05=713,900） ，應堪
      認定。
  (二)原告承作訂單號碼M8-6所交付之樣品有瑕疵，惟被告解除契
    約不合法：
    被告辯稱原告另承作訂單號碼M8-6植絨加工，所交付之產品
    有掉絨毛等瑕疵，爰以答辯二狀為解除契約之意思表示等語
    ，惟為原告所否認。經查：
    1.按確定之支付命令與確定判決有同一之效力，凡確定判決
      所能生之既判力及執行力，支付命令皆得有之，當事人不
      得就該法律關係更行起訴。而確定判決所生之既判力，除
      當事人就確定終局判決經裁判之訴訟標的法律關係，不得
      更行起訴或為相反之主張外，法院亦不得為與確定判決意
      旨相反之裁判。否則將使同一紛爭再燃，即無以維持法之
      安定，及保障當事人權利、維護私法秩序，無法達成裁判
      之強制性、終局性解決紛爭之目的（最高法院93年度臺上
      字第1432號裁判要旨參照）。經查，關於被告應給付原告
      訂單號碼M8-6植絨加工之承攬費用37萬8,575 元乙節，業
      經原告取得本院97年度促字第26170 號確定之支付命令（
      以下簡稱前案），此有上開支付命令暨確定證明書足考（
      第92頁至第93頁），已生確定判決之既判力，法院本不得
      為與前案確定判決意旨相反之裁判。惟按，判決之既判力
      ，係僅關於為確定判決之事實審言詞辯論終結時之狀態而
      生，故在確定判決事實審言詞辦論終結後所後生之事實，
      並不受其既判力之拘束（最高法院39年臺上字第214 號判
      例要旨參照）。查原告前案係依承攬契約請求報酬，而被
      告於前案確定後，以98年4 月8 日答辯二狀為解除契約之
      意思表示，並基於此項前案事實審言詞辯論終結後之解除
      契約新事實為抵銷之主張，即難謂為前案確定判決既判力
      所及，合先敘明。
    2.復查，被告於97年6 月17日以訂單號碼M8-6委請原告承作
      植絨加工，訂單約定交貨日期97年6 月25日，備註欄載明
      ：「每色不可超過3%以上─特別注意事項：布面不可退色
      ，掉絨毛，化學藥劑味，耐摩擦3 萬轉」等語，此有訂購
      單影本在卷足考（第90頁）。而訂單號碼M8-6交付之植絨
      加工布樣，經送臺灣檢驗科技股份有限公司檢驗，於1 萬
      轉時掉毛率為13% ，此有該公司於97年12月17日提出之TX
      N0595D/2008/TL檢驗報告可憑（第73頁至第77頁），顯不
      符合承攬契約約定不可掉毛、耐摩擦3 萬轉之品質。原告
      雖指摘上開測試報告係針對底布染色進行測試，非針對植
      絨部分云云，惟經本院函詢臺灣檢驗科技股份有限公司，
      據其函覆稱Ａ樣品係針對植絨進行測試，Ｂ及Ｃ樣品測試
      對象包含植絨及底布，此有該公司98年3 月2 日臺檢（紡
      ）字第098030204 號函足考（第80頁），則原告此部分指
      摘即非有據。
    3.然查，原告自承：原告送達樣布後，被告於97年7 月3 日
      以傳真催其趕貨，原告成品布Ａ單部分已施作、Ｂ單部分
      僅施作一色，但因被告表示有掉毛之問題，故目前尚未出
      貨等語（本院98年4 月8 日言詞辯論期日，第95頁反面）
      ，並提出傳真函文為證（第65頁），被告亦辯稱僅收到Ａ
      單每一色一支樣布等語（本院98年4 月8 日言詞辯論期日
      ，第95頁反面）。由上足見，原告就訂單號碼M8-6僅交付
      樣布，實際上並未交付承攬契約約定之工作物，被告於97
      年12月間送檢驗發現有瑕疵之布，應係原告先前交付之樣
      布，而非被告出貨之成品。
    4.再按，「工作有瑕疵者，定作人得定相當期限，請求承攬
      人修補之。承攬人不於前項期限內修補者，定作人得自行
      修補，並得向承攬人請求償還修補必要之費用。如修補所
      需費用過鉅者，承攬人得拒絕修補，前項規定，不適用之
      。」「承攬人不於前條第1 項所定期限內修補瑕疵，或依
      前條第3 項之規定拒絕修補或其瑕疵不能修補者，定作人
      得解除契約或請求減少報酬。但瑕疵非重要，或所承攬之
      工作為建築物或其他土地上之工作物者，定作人不得解除
      契約。」「因可歸責於承攬人之事由，致工作發生瑕疵者
      ，定作人除依前二條之規定，請求修補或解除契約，或請
      求減少報酬外，並得請求損害賠償。前項情形，所承攬之
      工作為建築物或其他土地上之工作物，而其瑕疵重大致不
      能達使用之目的者，定作人得解除契約。」民法第493 條
      至第495 條定有明文。是以，承攬人之工作有瑕疵者，須
      定作人定相當期限請求承攬人修補，承攬人如不於期限內
      修補時，定作人始得自行修補，請求承攬人償還修補必要
      費用，或解除契約或請求減少報酬；又其瑕疵係可歸責於
      承攬人時，定作人始得請求損害賠償，此觀之民法第493
      條、第494 條、第495 條之規定自明（最高法院86年度臺
      上字第556 號判決要旨參照）。經查，原告交付予被告之
      樣布有未達承攬契約約定品質之瑕疵，而迄未實際出貨，
      已如前述，則被告既尚未收受工作物成品，亦舉證證明已
      定相當期限催告原告修補工作物之瑕疵，或瑕疵有何不能
      修補之情形，其逕以工作物有瑕疵為由解除承攬契約，揆
      諸前揭法條規定，即非合法。
  (三)查原告交付之訂單號碼M8-6樣布雖有未達承攬契約品質之瑕
    疵，惟被告未舉證證明已定相當期限催告原告修補承攬工作
    物瑕疵或瑕疵不能修補，不得逕以工作物有瑕疵為由解除承
    攬契約等情，業經認定如前，則被告以解除契約回復原狀、
    損害賠償之法律關係，請求原告返還已執行之承攬加工費用
    37萬8,575 元、布匹損失36萬6,102 元、所失利益378,545
    元，並以之主張抵銷，即屬無據。至於被告嗣後得否另行催
    告原告修補瑕疵，或以工作遲延交付為由請求解除契約，要
    屬另一法律關係，附此敘明。
五、按「給付無確定期限者，債務人於債權人得請求給付時，經
    其催告而未為給付，自受催告時起，負遲延責任。其經債權
    人起訴而送達訴狀，或依督促程序送達支付命令，或為其他
    相類之行為者，與催告有同一之效力。」「遲延之債務，以
    支付金錢為標的者，債權人得請求依法定利率計算之遲延利
    息。」「應付利息之債務，其利率未經約定，亦無法律可據
    者，週年利率為百分之5 。」民法第229 條第2 項、第233
    第1 項前段、第203 條分別定有明文。查本件支付命令97年
    11月16日送達被告（97年11月6 日寄存，經10日生寄存送達
    效力），原告僅請求自98年1 月1 日起算之利息，且請求低
    於法定遲延利率，以3%計算遲延利息，自無不許之理。從而
    ，原告依契約之法律關係，請求被告給付71萬3,900 元，及
    自98年1 月1 日起至清償日止，按週年利率3%計算之利息，
    為有理由，應予准許。
六、末按，「法院為終局判決時，應依職權為訴訟費用之裁判。
    」民事訴訟法第87條第1 項定有明文。查本件原告之訴為一
    部有理由、一部無理由，訴訟費用8,260 元應由被告負擔10
    分之9 即7,434元，餘由原告負擔。
七、本件判決基礎俱已臻明確，兩造其餘攻防方法及訴訟資料經
    本院審酌後，核與判決不生影響，無逐一論駁之必要，併此
    敘明。
八、據上論結，本件原告之訴為一部有理由、一部無理由，依民
    事訴訟法第79條、第87條第1 項，判決如主文。
中    華    民    國    98    年    5     月    20    日
                  民事第二庭  法  官  陳玉曆
以上正本證明與原本無異。
如對本判決上訴，應於判決送達後20日內向本院提出上訴狀。
中    華    民    國    98    年    5     月    25    日
                              書記官  吳華瑋


司法院資訊處製作；財團法人民間司法改革基金會備份。
